【裁判字號】    97,聲,1004
【裁判日期】    970416
【裁判案由】    聲請發還扣押物
【裁判全文】
臺灣高等法院刑事裁定                  97年度聲字第1004號
聲  請  人
即  被  告  甲○○
選任辯護人  粘舜權律師
相  對  人  臺灣高等法院檢察署檢察官
上列聲請人因被訴過失致死案件，聲請發還扣押物，本院裁定如
下：
    主  文
本院97年度交上易字第43號扣案之車號 7N-6286號自小客車壹部
，應發還甲○○。
    理  由
一、本件聲請意旨略以：本件業經鈞院辯論終結，所扣案目前尚
    留置警方之7N-6286號自小客車1部已無扣押之必要，聲請准
    予發還云云。
二、按扣押係限制人民財產權之強制處分，屬干涉措施，刑事訴
    訟法第133條第1項規定：「可為證據之物或得沒收之物，得
    扣押之」；再按刑事訴訟法第142條第1項亦規定：扣押物若
    無留存之必要者，不待案件終結，應以法院之裁定或檢察官
    命令發還之，其係贓物而無第三人主張權利者，應發還被害
    人」，則行使扣押，應以保全證據為目的，或扣押物係依法
    得沒收者，始得為之，當不待言。易言之，扣押物除已具依
    法得為沒收之物，為保全將來執行，得為繼續扣押外，如僅
    止於可為證據之物，其行使應遵守「比例原則」，亦即如有
    多種同樣能達成保全證據目的之方法時，應選擇對人民權益
    損害最少者，始具合法性，而此種扣押之目的，既在於保全
    證據，以利追訴，則如證據已確可保全，追訴亦不生問題，
    即無繼續扣押之必要。
三、經查：按刑法第38條第1項第2款所定得沒收之供犯罪所用之
    物，必於犯罪有直接關係者，始屬相當。本件聲請人即被告
    甲○○雖駕駛 7N-6286號自小客車肇事致被害人死亡，惟此
    乃肇因於其超速行駛之違規行為，與被告所開車輛為何，並
    無直接關係，自不得予以沒收。又依保全證據之目的而言，
    本件車禍發生時業已進行現場調查，有道路交通事故現場圖
    、現場草圖、現場照（含車損照片）等資料附卷可稽，而法
    院審理過程中亦未對兩車撞擊產生質疑，而有對 7N-6286號
    自小客車再行勘驗之必要，況本件已經本院言詞辯論終結，
    宣判在即，該汽車如繼續扣押，以汽車之價值而言，對於聲
    請人係屬重大不利益，是如以扣押之方法作為保全證據之目
    的，亦難謂符合前述比例原則，揆諸前開說明，聲請人據以
    聲請發還，為有理由，應予准許。
四、據上論斷，應依刑事訴訟法第142條第1項，裁定如主文。
中    華    民    國    97    年    4     月    16    日
                  刑事第五庭審判長法  官  吳  敦
                                  法  官  張傳栗
                                  法  官  陳春秋
以上正本證明與原本無異。
如不服本裁定，應於收受送達後五日內向本院提出抗告狀。
                                  書記官  李家敏
中    華    民    國    97    年    4     月    17    日


司法院資訊處製作；財團法人民間司法改革基金會備份。
